【裁判字號】    95,訴,419
【裁判日期】    951207
【裁判案由】    毒品危害防制條例
【裁判全文】
臺灣宜蘭地方法院刑事判決               95年度訴字第419號
公  訴  人  臺灣宜蘭地方法院檢察署檢察官
被      告  甲○○
                    （現在臺灣宜蘭監獄執行中）
上列被告因毒品危害防制條例案件，經檢察官提起公訴（95年度
毒偵字第798號）及移送併辦（95年度毒偵字第937號），嗣於本
院準備程序進行中，被告先就被訴事實為有罪之陳述，經裁定進
行簡式審判程序，本院判決如下：
    主  文
甲○○施用第一級毒品，累犯，處有期徒刑壹年貳月。扣案之第
一級毒品海洛因二包（淨重共計陸點肆玖公克）、第二級毒品安
非他命參包（毛重貳點參公克），均沒收銷燬之；注射針筒柒支
，沒收之。
    事  實
一、甲○○前因毒品危害防制條例案件，經本院以91年度訴字第
    286號判決判處有期徒刑十月確定，甫於民國93年8月8日縮
    刑期滿執行完畢。又甲○○前亦因施用毒品案件，經送觀察
    、勒戒及強制戒治，於92年5月23日停止戒治交付保護管束
    而釋放，並於92年10月8日保護管束期滿而執行強制戒治完
    畢。詎其猶不知悔改，明知海洛因、安非他命分別為毒品危
    害防制條例第2條第2項第1、2款所規定之第一、二級毒品，
    不得擅自施用，竟仍於前開強制戒治執行完畢釋放後五年內
    ，基於反覆持續施用第一級毒品海洛因之單一行為決意、施
    用第二級毒品安非他命之犯意，自95年8月初某日起，至95
    年9月11日19時許止，在宜蘭縣羅東鎮○○街94巷9號住處內
    ，以將第一級毒品海洛因摻水置入針筒內，再將之注射入體
    內之方式，施用第一級毒品海洛因多次（約一、二天施用一
    次）。另於95年8年12月22時許，在宜蘭縣羅東鎮○○街94
    巷9號住處內，以將第一級毒品海洛因及第二級毒品安非他
    命混合摻入香菸內點火吸食之方式，同時施用第一級毒品海
    洛因、第二級毒品安非他命一次。嗣先於95年8月13日1時30
    分許，在宜蘭縣羅東鎮○○路105號前為警查獲，並扣得第
    一級毒品毒品海洛因一包（淨重6.37公克）、第二級毒品安
    非他命一包（毛重2.3公克）；復於95年9月12日5時45分許
    ，在宜蘭縣羅東鎮○○○路1號前為警查獲，並扣得第一級
    毒品海洛因一包（淨重0.12公克）及其所有供施用毒品所用
    之注射針筒七支，始查知上情。
二、案經宜蘭縣警察局羅東分局報請臺灣宜蘭地方法院檢察署檢
    察官偵查起訴及移送併辦，嗣於本院準備程序進行中，被告
    先就被訴事實為有罪之陳述，經裁定進行簡式審判程序。
    理  由
一、上揭犯罪事實，業據被告甲○○於本院審理時坦承不諱，且
    其為警查獲後，於95年8月13日14時47分許、95年9月12日5
    時45分許所採之尿液，經送檢驗結果，確實分別呈現嗎啡、
    可待因、安非他命、甲基安非他命陽性反應；嗎啡、可待因
    陽性反應之事實，亦有列管毒品人口尿液檢體採集送驗紀錄
    表、宜蘭縣警察局羅東分局毒品案犯嫌尿液採取送驗姓名編
    號對照表各一件及慈濟大學濫用藥物檢驗中心檢驗總表二件
    在卷可稽。此外，復有第一級毒品海洛因二包（淨重共計6.
    49公克）、第二級毒品安非他命一包（毛重2.3公克）及被
    告所有供施用毒品所用之注射針筒七支扣案可資佐證。另被
    告為警查獲時扣案之二包白粉，經法務部調查局檢驗結果均
    為第一級毒品海洛因（淨重共計6.49公克）之事實，亦有法
    務部調查局調科壹字第09523014220號、第00000000000號鑑
    驗通知書各一紙附卷可稽。又被告前因施用毒品案件，經送
    觀察、勒戒及強制戒治，於92年5月23日停止戒治交付保護
    管束而釋放，並於92年10月8日保護管束期滿而執行強制戒
    治完畢乙情，亦有全國施用毒品案件紀錄表、臺灣高等法院
    被告前案紀錄表各1件附卷可佐。依此，足徵被告上開自白
    確與事實相符，其於強制戒治執行完畢釋放後，五年內再犯
    本案施用第一、二級毒品罪之事證已臻明確，其犯行堪予認
    定，應依法論科。
二、查海洛因、安非他命分別為毒品危害防制條例第2條第2項第
    1、2款所規定之第一、二級毒品，不得擅自施用，故核被告
    施用海洛因、安非他命之行為，分別係犯毒品危害防制條例
    第10條第1項之施用第一級毒品罪、同條第2項之施用第二級
    毒品罪。被告施用行為前後持有海洛因、安非他命之低度行
    為，分別為其施用之高度行為所吸收，均不另論罪。又按立
    法者針對特定刑罰規範之構成要件，已預設其本身係持續實
    行之複次行為，具備反覆、延續之行為特徵，故將之總括或
    擬制成一個構成要件之「集合犯」行為，因刑法評價上為構
    成要件之行為單數，應僅成立一罪。查毒品因具有成癮性、
    濫用性（此觀毒品危害防制條例第2條之規定自明），立法
    實務首重以刑事處遇方式戒斷行為人毒癮，若無法收其實效
    ，始依法追訴處罰（此觀毒品危害防制條例第20、23條之規
    定即明），故施用毒品本身具備反覆、延續之行為特徵，持
    續多次施用毒品始為此類犯罪之典型或常態，於刑法評價上
    ，施用毒品應僅成立集合犯一罪（學者林鈺雄著「跨連新舊
    法之施用毒品行為—兼論行為單數與集合犯、接續犯概念之
    比較」，刊於95年7月本土法學雜誌第84期第141頁以下，亦
    採相同之見解。）。且自「刑事法若干犯罪行為態樣，本質
    上原具有反覆、延續實行之特徵，立法時既予特別歸類，定
    為犯罪構成要件之行為要素，則行為人基於概括之犯意，在
    密切接近之一定時、地持續實行之複次行為，倘依社會通念
    ，於客觀上認為符合一個反覆、延續性之行為觀念者，於刑
    法評價上，即應僅成立一罪。學理上所稱『集合犯』之職業
    性、營業性或收集性等具有重複特質之犯罪均屬之，例如經
    營、從事業務、收集、販賣、製造、散布等行為概念者是（
    最高法院95年度台上字第1079號判決意旨參照）」，亦可查
    悉我國終審機關採取相同立場。故有關行為人多次施用毒品
    之犯罪，本院基於前述施用毒品構成要件之反覆實行特徵，
    認為行為人如基於反覆實行之犯意，在密切接近之一定時、
    地，持續實行單次或複次之施用毒品行為，應僅成立集合犯
    一罪。本件情形，被告業已供承係因染有毒癮而不斷吸食海
    洛因毒品，佐以被告前曾因施用毒品之犯行，經執行觀察勒
    戒、強制戒治及有期徒刑完畢，其於出監後，卻仍無法克制
    自己，再度於密切接近之時間、地點，施用海洛因毒品多次
    （約一、二天一次），顯見其確已吸食毒品成癮，已產生施
    用毒品之依賴性，被告顯係出於反覆、延續施用海洛因毒品
    之單一行為決意至明，在行為概念上，其多次施用海洛因之
    行為，應評價認係包括一罪之集合犯，較符合社會通念及刑
    法學理。另被告係同時施用第一級毒品海洛因及第二級毒品
    安非他命，而觸犯構成要件不相同之二罪名，為想像競合犯
    ，應從一重之施用第一級毒品罪處斷。公訴人未審酌上情，
    認被告所犯上開施用第一級毒品罪、施用第二級毒品罪，犯
    意各別、行為互殊，應予分論併罰，惟並未提出證據加以證
    明，尚有未洽，附此敘明。再者，被告前因毒品危害防制條
    例案件，經本院以91年度訴字第286號判決判處有期徒刑十
    月確定，甫於93年8月8日縮刑期滿執行完畢之事實，有卷附
    之臺灣高等法院被告前案紀錄表可資參照，其於受有期徒刑
    之執行完畢後，五年以內故意再犯有期徒刑以上之本罪，為
    累犯，應依法加重其刑。爰審酌被告之素行、智識程度；犯
    罪之動機、目的、手段；前已因施用毒品之犯行，經執行觀
    察勒戒、強制戒治及有期徒刑完畢，仍不知悔改，復繼續沾
    染毒品惡習，其施用毒品行為對於自身及社會所造成之危害
    程度非輕；同時施用第一、二級毒品之犯罪態樣及施用之次
    數、頻率；犯後已坦承犯行，態度尚佳等一切情狀，量處如
    主文所示之刑，以示警懲。扣案之第一級毒品毒品海洛因二
    包（淨重共計6.49公克）、第二級毒品安非他命一包（毛重
    2.3公克），不問是否屬於被告所有，均應依毒品危害防制
    條例第18條第1項前段規定，宣告沒收銷燬之。另扣案之注
    射針筒七支，為被告所有，且為供施用毒品所用之物等情，
    已據被告於本院審理時供承明確，應依刑法第38條第1項第2
    款之規定，宣告沒收之。
三、公訴人雖僅就被告於95年8月12日22時許，施用第一級毒品
    海洛因、施用第二級毒品安非他命一次之犯行提起公訴，餘
    如事實欄所載自95年8月初某日起，至95年9月11日19時許止
    之其他單獨施用第一級毒品海洛因之犯行（約一、二天施用
    一次）均未及於起訴書中論列，然被告已於本院審理時坦承
    該部份犯行，且檢察官亦就上開犯行移送併辦（95年度毒偵
    字第937號），本院復認為此部分施用第一級毒品海洛因之
    犯行與已起訴之部分，有包括一罪之集合犯關係，屬於同一
    事實，為起訴效力所及，自均應併予審理，附此敘明。
據上論斷，應依刑事訴訟法第273條之1第1項、第299條第1項前
段，毒品危害防制條例第10條第1項、第2項、第18條第1項前段
，刑法第11條前段，刑法第55條、第47條第1項、第38條第1項第
2款，判決如主文。
本案經檢察官吳志成到庭執行職務。
中    華    民    國    95    年    12    月     7    日
                  刑事第三庭法  官  劉家祥
以上正本證明與原本無異。
如不服本判決應於收受本判決後10日內向本院提出上訴書狀，其
未敘述上訴理由者，並得於提起上訴後10日內向本院補提理由書
狀(均須按他造當事人之人數附繕本)「切勿逕送上級法院」。
                            書記官  邱淑秋
中    華    民    國    95    年    12    月    8     日
附錄本案論罪科刑法條全文：
毒品危害防制條例第10條第1項、第2項。
施用第一級毒品者，處 6 月以上 5 年以下有期徒刑。
施用第二級毒品者，處 3 年以下有期徒刑。


司法院資訊處製作；財團法人民間司法改革基金會備份。
